【裁判字號】    98,訴,669
【裁判日期】    980921
【裁判案由】    違反毒品危害防制條例
【裁判全文】
臺灣嘉義地方法院刑事判決               98年度訴字第669號
公  訴  人  臺灣嘉義地方法院檢察署檢察官
被      告  甲○○
上列被告因違反毒品危害防制條例案件，經檢察官提起公訴（98
年度毒偵字第679 、691 號），被告於準備程序中就被訴事實為
有罪之陳述，經本院合議庭裁定由受命法官改依簡式程序審理，
判決如下：
    主  文
甲○○施用第一級毒品，累犯，處有期徒刑柒月；又持有第二級
毒品，累犯，處有期徒刑參月，扣案第二級毒品甲基安非他命壹
包（驗餘淨重為壹點陸陸玖壹公克）沒收銷燬之；扣案裝置前開
毒品甲基安非他命之包裝袋壹只沒收。應執行有期徒刑捌月，扣
案第二級毒品甲基安非他命壹包（驗餘淨重為壹點陸陸玖壹公克
）沒收銷燬之；扣案裝置前開毒品甲基安非他命之包裝袋壹只沒
收。
    犯罪事實
一、甲○○前因施用毒品案件，經本院裁定令入戒治處所施以強
    制戒治，迄民國93年1 月9 日因毒品危害防制條例修正施行
    而免除戒治。又於上開強制戒治執行完畢釋放後5 年內，曾
    因施用毒品案件，經本院以98年度訴字第25號判處有期徒刑
    8 月，經被告提起上訴後，再經臺灣高等法院臺南分院、最
    高法院分別以98年度上訴字第312 號、98年度台上字第3837
    號判決駁回上訴確定。另前因肅清煙毒條例案件，經臺灣臺
    中地方法院以83年度訴字第3323號判決判處有期徒刑1 年9
    月，緩刑5 年確定；又因肅清煙毒條例案件，經臺灣高等法
    院臺南分院以86年度上訴字第1897號判決判處有期徒刑4 年
    6 月確定，上揭緩刑因而撤銷，上開2 罪並接續執行，甫於
    91年3 月26日縮短刑期假釋出監；復因違反毒品危害防制條
    例、詐欺案件，分別經臺灣高等法院臺南分院、臺灣臺中地
    方法院以93年度上訴字第182 號判決、93年度易字第2440號
    判決判處有期徒刑8 月、3 月確定，並經合併定應執行有期
    徒刑9 月確定，又上揭假釋再經撤銷，應執行殘刑2 年8 月
    16日，並與上開定應執行有期徒刑9 月之2 罪接續執行，甫
    於96年3 月23日縮刑期滿執行完畢。詎其仍不知悔改，復基
    於施用第一級毒品海洛因（以下簡稱海洛因）之犯意，於98
    年4 月29日下午某時，在嘉義市○○路附近，以將毒品摻水
    置入注射針筒施打之方式，非法施用海洛因1 次；另甲○○
    復明知甲基安非他命係毒品危害防制條例所列管之第二級毒
    品，仍基於持有第二級毒品甲基安非他命（以下簡稱甲基安
    非他命）之犯意，在98年4 月29日下午某時，向真實姓名年
    籍不詳綽號「阿輝」之男子（由檢察官另行偵查中）購買甲
    基安非他命1 小包（1.7045公克，尚未達10公克）後，即非
    法持有之，嗣於同日下午5 時20分許，甲○○行經嘉義市○
    ○路與文化路口時，因行跡可疑為警盤查，並經警當場在其
    身上扣得甲基安非他命1 小包（驗餘後淨重1.6691公克），
    並經徵得甲○○之同意採尿送驗，檢驗結果呈嗎啡、可待因
    陽性反應，始悉上情。
二、案經嘉義市政府警察局第一分局及行政院海岸巡防署海洋巡
    防總局第三十海巡隊報告臺灣嘉義地方法院檢察署檢察官偵
    查起訴。
    理  由
一、本件係經被告甲○○於準備程序當庭表示認罪，而經本院裁
    定以簡式審判程序加以審理，則依據刑事訴訟法第273 條之
    2 、同法第159 條第2 項之規定，不適用傳聞法則有關限制
    證據能力之相關規定，合先敘明。
二、上揭犯罪事實，業據被告甲○○於偵查中及本院審理中坦承
    不諱；又被告於98年4 月29日18時10分許，經警得其同意採
    尿送驗，其結果呈嗎啡、可待因陽性（按施用海洛因後，經
    人體之水解代謝作用，會呈嗎啡、可待因陽性反應）反應等
    情，有臺灣檢驗科技股份有限公司濫用藥物尿液檢驗報告1
    份（檢體編號為：1N980404號）在卷足憑。此外，扣案顆粒
    1 包，經送憲兵司令部刑事鑑識中心鑑定，含甲基安非他命
    成分（驗餘淨重為1.6691公克）等情，有該中心98年7 月20
    日憲直刑鑑字第0980001202號鑑定書附卷足參，是被告上揭
    自白核與事實相符，應堪採信。另毒品危害防制條例第20條
    就施用毒品者，祇於「初犯」及「5 年後再犯」2 種情形，
    有其追訴條件之限制，即須於初犯經觀察、勒戒或強制戒治
    釋放後，5 年內均無施用毒品之行為，始能認其前所實施之
    觀察、勒戒或強制戒治已足遮斷毒癮，而得於5 年後再犯時
    ，再予適用初犯之規定，重行觀察、勒戒等程序。倘5 年內
    已經再犯，被依法追訴處罰，縱其第3 次（或第3 次以上）
    施用毒品之時間在初犯釋放5 年以後，即與「5 年後再犯」
    之情形有別，且因已於「5 年內再犯」，顯見其再犯率甚高
    ，原實施觀察、勒戒或強制戒治，已無法收其實效，而無5
    年戒斷期之存在，自無再經觀察、勒戒及強制戒治之必要，
    應得逕行追訴處罰（最高法院97年度第5 次刑事庭會議決議
    參照）。本件被告前因施用毒品案件，經本院裁定令入戒治
    處所施以強制戒治，迄93年1月9日因毒品危害防制條例修正
    施行而免除戒治，其於釋放後5 年內，仍於97年9 月26日16
    時30分許經警採尿回溯4 日內某時，施用海洛因1 次，經本
    院以98年度訴字第25號判處有期徒刑8 月，經被告提起上訴
    後，再經臺灣高等法院臺南分院、最高法院分別以98年度上
    訴字第312 號、98年度台上字第3837號判決駁回上訴確定等
    情，有臺灣高等法院被告前案紀錄表1 份附卷可稽。是被告
    既曾於「5 年內再犯」，且經法院判處罪刑確定，揆諸上開
    說明，本件被告施用海洛因之犯行，雖係於其前受強制戒治
    執行完畢釋放5 年後再犯，仍得依毒品危害防制條例第23條
    第2 項之規定，予以追訴處罰。從而，本件事證明確，被告
    施用第一級毒品海洛因、持有第二級毒品甲基安非他命之犯
    行，洵堪認定，均應依法論科。
三、查海洛因、甲基安非他命分別為毒品危害防制條例第2 條第
    2 項第1 款、第2 款所定之第一級、第二級毒品，核被告甲
    ○○所為，分別係犯毒品危害防制條例第10條第1 項之施用
    第一級毒品罪，及同條例第11條第2 項之持有第二級毒品罪
    。被告施用前持有海洛因之低度行為，應為施用之高度行為
    所吸收，不另論罪。另毒品危害防制條例第11條第4 項規定
    ：持有毒品達一定數量者，加重其刑至二分之一，其標準由
    行政院定之。又被告經查獲時所持有之甲基安非他命1 包，
    淨重係1.7045公克，有上開鑑定書存卷可參，是被告所持有
    甲基安非他命之數量，尚未達加重其刑之10公克標準，自不
    得加重其刑，附此敘明。另被告前因肅清煙毒條例案件，經
    臺灣臺中地方法院以83年度訴字第3323號判決判處有期徒刑
    1 年9 月，緩刑5 年確定；又因肅清煙毒條例案件，經臺灣
    高等法院臺南分院以86年度上訴字第1897號判決判處有期徒
    刑4 年6 月確定，上揭緩刑因而撤銷，上開2 罪並接續執行
    ，甫於91年3 月26日縮短刑期假釋出監；復因違反毒品危害
    防制條例、詐欺案件，分別經臺灣高等法院臺南分院、臺灣
    臺中地方法院以93年度上訴字第182 號判決、93年度易字第
    2440號判決判處有期徒刑8 月、3 月確定，並經合併定應執
    行有期徒刑9 月確定，又上揭假釋再經撤銷，應執行殘刑2
    年8 月16日，並與上開定應執行有期徒刑9 月之2 罪接續執
    行，甫於96年3 月23日縮刑期滿執行完畢等情，業如前述，
    並有上揭前案紀錄表附卷足參，其受有期徒刑之執行完畢後
    5 年內，故意再犯本件有期徒刑以上之各罪，均為累犯，均
    應依刑法第47條第1 項之規定加重其刑。爰審酌被告素行非
    佳，經強制戒治執行完畢後，仍持續施用毒品，業如前述，
    並經執行徒刑後，猶未知所警惕，進而施用海洛因，並持有
    甲基安非他命以供施用，足見其並未徹底戒除施用毒品，惟
    念及施用毒品本質上係戕害自身健康之行為，尚未嚴重破壞
    社會秩序或侵害他人權益，且被告於偵查中配合偵查，提供
    檢警毒品來源，目前尚未破獲等情，有臺灣嘉義地方法院檢
    察署98年9 月1 日嘉檢光第98毒偵679 字第021580號函存卷
    可參，是考量被告業經提供毒品來源，雖尚未破獲，無法據
    以減刑，惟其配合偵查之態度尚屬可取，及被告坦承犯行、
    犯後態度可謂良好等一切情狀，分別量處如主文所示之刑，
    及定其應執行之刑，以資儆懲。
四、末查，扣案之上開甲基安非他命1 包（驗餘淨重為1.6691公
    克）既屬第二級毒品，係被告所持有，業據被告供明在卷，
    應依毒品危害防制條例第18第1 項前段之規定諭知沒收銷燬
    之。扣案上開毒品甲基安非他命包裝袋1 個，係用於包裹毒
    品，防其裸露、逸出、潮濕，便於持有甲基安非他命，係被
    告所有，供本件持有甲基安非他命所用之物，爰依刑法第38
    條第1 項第2 款規定宣告沒收。
據上論斷，應依刑事訴訟法第273 條之1 第1 項、第299 條第1
項前段，毒品危害防制條例第10條第1 項、第11條第2 項、第18
條第1 項前段，刑法第11條、第47條第1 項、第38條第1 項第2
款、第51條第5 款，判決如主文。
本案經檢察官侯德人到庭執行職務。
中    華    民    國    98    年     9    月    21    日
                  刑事第一庭    法  官  張志偉
以上正本證明與原本無異。
如不服本判決應於收受判決後10日內向本院提出上訴書狀，並應
敘述具體理由；其未敘述上訴理由者，應於上訴期間屆滿後20日
內向本院補提理由書（均須按他造當事人之人數附繕本）「切勿
逕送上級法院」。
中    華    民    國    98    年     9    月    21    日
                                書記官  張子涵
附錄法條：
毒品危害防制條例第10條第1項
施用第一級毒品者，處 6 月以上 5 年以下有期徒刑。
毒品危害防制條例第11條第2項
持有第二級毒品者，處2年以下有期徒刑、拘役或新臺幣3萬元以
下罰金。


司法院資訊處製作；財團法人民間司法改革基金會備份。
